【裁判字號】    98,保險上易,24
【裁判日期】    990112
【裁判案由】    給付保險金
【裁判全文】
臺灣高等法院民事判決              98年度保險上易字第24號
上  訴  人  丙○○○
訴訟代理人  廖穎愷律師
被上訴人    三商美邦保險人壽股份有限公司
法定代理人  乙○○
訴訟代理人  郭宏義律師
上列當事人間請求給付保險金事件，上訴人對於中華民國98年8
月12日臺灣板橋地方法院97年度保險字第19號第一審判決提起上
訴，本院於中華民國98年12月22日言詞辯論終結，判決如下：
    主    文
上訴駁回。
第二審訴訟費用由上訴人負擔。
    事實與理由
一、本件上訴人起訴主張：訴外人即被保險人黃特基（已歿）於
    民國（下同）85年4月5日與被上訴人訂立個人傷害保險契約
    ，約定以黃特基為被保險人，上訴人（即被保險人黃特基之
    母）為受益人，保險額度為身故保險金新台幣（下同）100
    萬元，傷害醫療保險金3萬元，並於同日開始生效，嗣後雖
    曾於87年12月9日變更要保人為上訴人，然保險契約所載之
    權利義務內容則均未變更。又被保險人黃特基於97年4月20
    日上午6時許，因吸入性窒息「意外」，在送醫途中身亡，
    顯見被保險人黃特基乃係因意外而死亡，當屬保險條款所謂
    外來突發之意外事故所致死亡，依約被上訴人應依約給付保
    險金。詎被上訴人竟於97年8月29日以「起火原因以人為（
    自殺…）因素引燃之可能性較高」為由拒不給付。惟被保險
    人黃特基既因意外死亡，依保險法第131條第1項規定，被上
    訴人本負有給付保險金之義務；倘被上訴人主張被保險人黃
    特基有個人傷害保險契約第10條所稱之除外責任原因，應由
    被上訴人負舉證之責。上訴人於97年5月2日即已備齊相關文
    件，向被上訴人提出給付保險金之申請，依法被上訴人至遲
    應於97年5月18日給付保險金，其一再藉詞拖延拒不給付，
    依保險法第34條第1項、第2項規定，上訴人得請求被上訴人
    給付自97年5月18日起至清償日止，按年息10％計算之利息
    等語。爰依系爭保險契約、保險法之規定以及繼承之法律關
    係，求為判決：被上訴人應給付上訴人103萬元，及自97 年
    5月18日起至清償日止，按年息10％計算之利息；並陳明願
    供擔保請准宣告假執行。
二、被上訴人則以：被保險人黃特基於85年4月5日向被上訴人投
    保「20年繳費終身壽險」，並附加100萬元之「個人傷害保
    險附約」，約定身故受益人為上訴人。嗣被保險人黃特基於
    97年4月20日上午6時許，因吸入性窒息，於同日送醫途中死
    亡，被上訴人業已給付壽險保險金1,700,000元予上訴人。
    惟就傷害保險附約部分，需被保險人黃特基之死亡係由於「
    非由疾病引起之外來突發事故」所造成，上訴人始得依保險
    法第131條規定及個人傷害保險附約第5條約定，請求給付身
    故保險金，故上訴人自須就被保險人黃特基係因「意外」遭
    受死亡之結果負舉證之責。然上訴人僅就被保險人黃特基係
    因吸入性窒息致死之結果為主張，未就該事故之發生係因何
    「非因疾病引起之外來突發事故」所造成，負舉證責任，況
    依臺北縣政府消防局火災原因調查報告書之結論，亦認定起
    火原因以人為（自殺....）因素引燃之可能性較高，另依臺
    北縣政府警察局三重分局受理相驗初步調查報告暨報驗書並
    指出，被保險人黃特基房內有燒金紙用之金爐，金爐內有未
    燃燒完之木炭，依臺灣板橋地方法院檢察署檢驗報告書亦指
    出，被保險人黃特基鼻孔內有碳末等事證，足證被保險人黃
    特基係將平日位於頂樓之金桶故意置放於密閉房間內，再以
    打火機點燃金桶內之木炭自殺，因其吸入過量廢氣而致生窒
    息之死亡結果，依前揭個人傷害保險附約第10條約定，被上
    訴人不負給付保險金之責。另依被保險人黃特基之病歷資料
    ，被保險人黃特基患心臟病、高血壓、糖尿病等病症，並自
    96年8月起，有數次因憂鬱症、恐慌症或自殺行為之就診記
    錄，且所涉之竊盜案件業於日前遭判處有期徒刑8月在案，
    亦曾向親人表露有輕生之念頭，可見被保險人黃特基之死亡
    確係因其故意行為所致。被保險人黃特基既係故意燒炭自殺
    ，而非意外死亡，上訴人亦無從依個人傷害保險附約第8條
    第2項約定，請求給付醫療保險金30,000元。又上訴人於97
    年5月2日提出申請時，並未提供火災原因調查報告，即屬未
    備齊相關文件，亦應無從要求自97年5月18日開始起算遲延
    利息等語，資為抗辯。
三、原審判決駁回上訴人之訴及其假執行之聲請，上訴人不服提
    起上訴，其上訴人聲明為：(一)原判決廢棄。(二)被上訴人應給
    付上訴人103萬元及自97年5月18日起至清償日止按年息百分
    之五計算之利息。(三)第一、二審訴訟費用由被上訴人負擔。
    被上訴人答辯聲明為：上訴駁回，第二審訴訟費用由上訴人
    負擔。
四、本件經依民事訴訟法第463條、第270條之1第1項第3款規定
    ，整理兩造不爭執事項並協議兩造簡化爭點為：
（一）兩造不爭執事項：
  １、上訴人為被保險人黃特基之母，被保險人黃特基於85年4
      月5日向被上訴人投保「20年繳費終生壽險」，並附加身
      故保險金100萬元，及傷害醫療保險金限額3萬元之「個人
      傷害保險附約」，且約定身故受益人為上訴人。嗣於87
      年12月9日變更要保人為上訴人，但保險契約之權利義務
      內容均未變更。
  ２、被保險人黃特基於97年4月20日上午6時許，因吸入性窒息
      （吸入過量廢氣）而在送醫途中死亡。上訴人於97年5 月
      2日向被上訴人申請理賠，被上訴人已給付人壽保險170萬
      元予上訴人，惟就意外傷害保險部分，被上訴人以黃特基
      之事故難認屬個人傷害保險附件之給付範圍，於97年8月
      29日函覆該項理賠暫難辦理。
（二）兩造爭點：
  １、本件被保險人黃特基之死亡，是否為被上訴人應負給付保
      險責任之意外事故所致？
  ２、被上訴人應否給付「個人傷害保險附約」約定之身故保險
      金及傷害醫療保險金？及其數額？
  ３、上訴人於97年5月2日向被上訴人申請理賠時，已否備齊相
      關文件？被上訴人是否應自97年5月18日起負按年息百分
      之10計付利息之責？
五、茲就上開爭點，析述本院得心證之理由如下：
（一）本件被保險人黃特基之死亡，是否為被上訴人應負給付保
      險責任之意外事故所致？
  １、本件被保險人黃特基於85年4月5日向被上訴人投保「20年
      繳費終生壽險」，並附加身故保險金100萬元，及傷害醫
      療保險金限額3萬元之「個人傷害保險附約」，約定身故
      受益人為上訴人，為兩造所不爭。又「個人傷害保險附約
      」保險契約基本條款第5條約定「被保險人於本附約有效
      期間內，因遭遇外來突發的意外傷害事故，並以此意外傷
      害事故為直接且單獨原因，致其身體蒙受傷害或因而殘廢
      或身故時，本公司依本附約的約定，給付保險金」，第6
      條約定「被保險人於本附約有效期間內遭遇第5條約定的
      意外傷害事故，並以此意外傷害事故為直接且單獨原因，
      自意外傷害事故發生之日起180日以內身故者，本公司按
      本附約保險金額給付身故保險金」、第8條第2項約定「被
      保險人於本附約有效期間內遭遇第5條約定的意外傷害事
      故，並以此意外事故為直接且單獨原因，自意外事故發生
      之日起180日內，本公司仍按前項規定，給付醫療保險金
      」，有上開個人傷害保險附約保險基本條款在卷可稽（見
      原審卷第85頁），可認本件附加之保險契約其性質上係屬
      意外傷害保險。而按意外傷害保險係在承保被保險人非由
      疾病引起之外來突發事故所致傷害及其所致殘廢或死亡之
      損失，而人之傷害或死亡之原因，其一來自內在原因，另
      一則為外來事故（意外事故），所謂外來事故（意外事故
      ），係指內在原因以外之一切事故而言，其事故之發生為
      外來、偶然而不可預見。意外傷害保險契約之受益人請求
      保險人給付保險金，雖應證明被保險人係因意外事故而受
      傷害，惟受益人如證明該事故確已發生，且依經驗法則，
      其發生通常係外來、偶然而不可預見者，應認其已盡證明
      之責。於此情形，保險人如抗辯其非屬意外，自應就其抗
      辯之事實負證明之責，始符合舉證責任分配之原則（最高
      法院96年度台上字第28號判決意旨參照）。
  ２、本件被保險人黃特基於97年4月20日上午6時許，因吸入過
      量廢氣致因吸入性窒息而在送醫途中死亡乙節，此為兩造
      所不爭執，並有相驗屍體證明書、臺灣板橋地方法院檢察
      署檢驗報告書、新光吳火獅紀念醫院乙種診斷證明書在卷
      可稽（見臺灣臺北地方法院97年度審保險字第19號卷第13
      頁、原審卷第156至163頁、第238頁）。而依上開相驗屍
      體證明書之記載，直接引起被保險人黃特基死亡之原因為
      「吸入性窒息」，其先行原因為「吸入過量廢氣」，足見
      被保險人黃特基之死亡係肇因於「吸入過量廢氣致窒息」
      之外來、突發原因，且為其死亡之直接、單獨原因，而非
      器官老化疾病及細菌感染等內在原因所致，被保險人黃特
      基之死亡，既係因吸入性窒息所致，而吸入性窒息死亡之
      發生，通常係外來、偶然而不可預見，則依首揭說明，應
      認上訴人已證明被保險人因意外事故而死亡，被上訴人如
      抗辯其非屬意外，或有除外不保之情事，則應由其就此負
      舉證之責。
  ３、查臺北縣政府消防局就系爭火災所為之火災原因調查報告
      書，載明對於系爭火災起火原因之研判為：「1.經現場勘
      查、挖掘起火處所附近，並未發現有可造成引（自）燃之
      危險物品或化工原料置放其內，故可排除上述之類似物品
      引（自）燃之可能性。2.經現場勘查、挖掘起火處所附近
      ，並未發現有促燃劑急速燃燒現象，起火戶門窗除因救災
      需要破壞外，亦未發現有外力破壞之痕跡，且救災人員到
      達火場人命搜救時於三樓頂樓梯間內尋獲死者黃特基，顯
      然死者黃特基火災發生後尚有逃生跡象，故因外人侵入縱
      火之可能性較低。3.經現場勘查、挖掘起火處所附近，並
      未發現有電器用品或電源配線經過，故因電氣因素引燃之
      可能性較低。4.本案起火處所位於該址前（西南）側臥房
      內入門左前（西南）側擺放燒金紙之金桶附近處所，經觀
      察該處所附近並無焚香祭祖情事，且經勘查、挖掘該香爐
      內殘骸僅餘留有木料（碳）殘骸，並無金紙之餘燼，且經
      觀察起火處所並無燃燒大量木料，顯然金桶內之木料（碳
      ）殘骸並非火場燃燒後所掉入，係原本桶內之燃燒物品，
      綜上所述，故本案起火原因以人為（自殺..）因素引燃之
      可能性較高。」，有上開火災原因調查報告書在卷可稽（
      見原審卷第29至45頁），已排除物品自燃、外人侵入縱火
      、電氣因素引燃之可能性，而認以人為（自殺..）因素引
      燃之可能性較高，被上訴人抗辯被保險人黃特基之死亡係
      因故意自殺行為所致，尚非全然無據。
  ４、又「（問：提示相驗卷第60頁上方、61頁下方、62頁下方
      、63頁下方，你和黃特基住的房間各是哪間？）火災燒掉
      的房間是我的房間，燒掉的東西都是我的東西。」、「（
      問：平常是否有拜拜？）有，我會在3樓燒金紙，燒在金
      桶裡面。金桶平時放在3樓」、「（問：金桶除了用來燒
      金紙，是否還會燒其他東西？）曾經拿去烤肉用，用木炭
      烤，後來還有再用來燒金紙。關於金桶內為何會有木炭，
      是因為我們準備搬家，所以我在打包，因為木炭與金桶是
      同性質的東西，所以我就把它放在一起，我在之前就從三
      樓把金桶拿下來，跟木炭放在一起，因為要搬家，所以我
      很早就準備好了，就等搬家時間到，就可以搬」、「（問
      ：所以你19日去上班前，金桶已經在你的房間內？）是。
      而且木炭也已經在金桶裡面」、「（問：為何會有木炭？
      ）買木炭主要是要煎藥用不是要烤肉。我把煎藥用的木炭
      放在金桶裡面，因為要搬家，我把它歸類」、「（問：當
      天上班前，金桶裡面是否可能有火苗？）怎麼可能。一定
      不可能」、「（問：平時是否抽煙？打火機都放在哪裡？
      ）有抽菸，我的習慣打火機都會放在桌上，為何打火機會
      在地上我也不知道」、「（問：黃特基是否抽煙？是否會
      到你房間抽煙？）他也有抽菸，但是不會常進我房間，有
      事要跟我講才會進來」、「（問：你何時會拜拜？）我每
      天燒香，初一、十五及做忌時會燒金紙」、「（問：火災
      發生前最後一次燒金紙是何時？）我不記得是何時，但是
      那個金桶我已經收起來大約1個禮拜有了」、「（問：黃
      特基過世前有無和平時不同的地方？）我和他算同行，但
      不是同一家公司，都是在做保全，我們的時間有錯開」、
      「（問：是否知道他過世前有涉及刑案？）知道」、「（
      問：他因為涉及刑案，他的心情是否有受到影響？有無向
      你提及？）他有跟我說過1次，說他涉及刑案，還被我
      。他有跟我說他是被冤枉的，他在家裡都很正常」、「（
      問：從你的房間要到頂樓是否要爬樓梯？）是，樓梯在客
      廳」、「（問：提示相驗卷第60頁，是否即為60頁上方照
      片所示門對面水桶左側的上樓樓梯？）對」、「（問：從
      你的房間跑到該樓梯及跑上樓需要多久？）我的房間距離
      樓梯頭差不多10台尺內的距離，用走的5秒內一定會到。
      我爬那個樓梯因為我年紀比較大，大約2、30秒可以爬完
      打開門出去，年輕人應該會比較快」、「（問：如果是你
      於發現有火災時，要往頂樓逃生，大約需要多久的時間可
      以到頂樓？）1分鐘左右就應該可以到」、「（問：如果
      在火災現場有障礙，例如有濃煙瀰漫，且無照明設備，大
      約需要多久時間才能到達頂樓？）應該也是大約1分鐘左
      右」、「（問：黃特基平時是否會到你房間去睡？）我不
      在時候他會到我房間看電視、吹冷氣」、「（問：你將木
      炭和金桶一起放在哪裡？）門打開之後，與衣架中間」、
      「（問：你的房間內有無可放煙頭的地方？）有，有煙灰
      缸。煙灰缸放在桌上」、「（問：若人在你的床上或在沙
      發上抽菸，抽完菸之後剩餘的煙頭是放在煙灰缸或是金爐
      哪裡比較方便？）不用講也是桌上的煙灰缸」、「（問：
      你放置金爐的地方，金爐上方有無其他物品？）金爐在衣
      架旁邊，衣架有掛衣服，所以有衣服在金爐上方」、「（
      問：金爐有無蓋子？）沒有」、「（問：木炭有無包裝後
      再放到金爐裡？）沒有」、「（問：金爐上方的衣服有無
      被燒到？）有被煙薰到，但是應該沒有被燒燬」、「（問
      ：提示第146頁，請證人標示現場擺設及位置。）門的位
      置是對的。（另製作現場圖附卷）」、「（問：你所畫的
      圖就是火災發生的房間內的陳設？）對」、「（問：化妝
      台旁邊有1張椅子？）對」、「（問：整理箱與大皮箱內
      是放你整理好準備搬家的衣服？）是」、「（問：你剛剛
      稱打火機及煙灰缸都是放在桌上，是哪張桌子？請在現場
      圖上打勾。）就是雙人沙發座前方的桌子，我有在圖上打
      勾。」等情，已據證人即被保險人黃特基之室友周萬德結
      證在卷（見原審卷第297頁背面至200頁背面），足見該金
      桶乃係證人周萬德所有，平時放在3樓，事故發生前為了
      準備搬家，而將木炭與金桶放在一起，置於房間內房門打
      開後與衣架中間的位置，核與臺北縣政府消防局於火災現
      場勘查後所繪製之起火處所平面配置示意圖及拍攝之照片
      大致相符（見原審卷第146至152頁），該起火點之金桶既
      已經收起來約1個禮拜，自不可能存有火苗，又證人習慣
      係將打火機放在桌上，然台北縣警察局三重分局勘察現場
      發現「現場牆面煙燻痕跡及周男房間遭燒毀物品之型態，
      顯示起火點位於3點周男房間之金爐，爐內有灰燼，旁邊
      地面並發現打火機，周圍沙發、衣物有燒溶情形」，有三
      重分局轄內黃特基死亡案初步勘察報告在卷足憑（見原審
      卷第164頁），足見本件有人於火災事故發生前將打火機
      由桌上移置金桶旁，則該金桶內所以會起火應係人為因素
      所致。
  ５、又上訴人雖其與同住於該址之被保險人黃特基及證人周萬
      德均有吸煙之習慣，惟本件事故發生當時，被上訴人及周
      萬均不在屋內，其二人應無吸煙引發本件火災之可能。而
      依證人周萬德所繪製之現場圖所示，房門入口近門右側
      為一雙人座沙發，沙發前有桌子，其上有煙灰缸（即劃圈
      處），沙發右側為長7尺、寬5尺之床，而起火點之金桶則
      係置於房門入口之前方，與衣架之中間（見原審卷第303
      頁）。又當時周萬德正準備搬家，房間內堆置有大型整理
      箱及大皮箱，剩餘空間有限，則基於房內空間及物品擺放
      之限制，火災發生當時被保險人黃特基於該房間內之位置
      ，應以進門右側近門邊的雙人座沙發或床上最為可能。依
      此，如被保險人黃特基係於該房間內之床上抑或雙人座沙
      發上抽菸，其距離放置剩餘未熄煙蒂最近地點，即為現場
      圖上打勾之桌上之煙灰缸，證人周萬德亦同此證述（見原
      審卷第299頁反面）。則依常理推斷，被保險人黃特基如
      僅係為丟棄未熄滅之煙蒂，應無捨位於近處之桌上煙灰缸
      ，而棄置於距離較遠之金桶內之可能，且金桶平日既供拜
      拜燒金紙之用，當時桶內並置有木碳，亦非棄置煙蒂之地
      方，衡情被保險人黃特基如非故意或另有目的，亦無將煙
      蒂棄置於該金桶之可能。又縱被保險人黃特基係於房內其
      他處所抽煙，而不慎將煙蒂掉落金桶內，然木炭之燃點非
      低，如僅係不慎將煙蒂掉落金桶內，亦無引燃起火之可能
      ，而證人周萬德並未證稱金桶內除木碳外尚放有其他物品
      ，火災調查報告亦認金桶內僅餘留有木料（碳）殘骸，並
      無金紙或其他物品餘之餘燼，而又周萬德雖有吊掛衣服於
      金桶之上方，但其並無衣服被燒毀等情，已據證人證人周
      萬德證述在卷（見原審卷第299 頁背面、第300頁），足
      見並無衣服掉落金桶受被保險人黃特基不慎掉落金桶之煙
      蒂引燃起火之可能。此外，依周萬德繪製之現場圖依周萬
      德繪製之現場圖，系爭金桶附近亦無容易掉落金桶之易燃
      物品存在，故亦可排除其他易燃物品掉落金桶受被保險人
      黃特基不慎掉落金桶之煙蒂引燃起火之可能。參諸當時僅
      被保險人黃特基一人在房內，起火處所附近地面上有打火
      機，且被保險人黃特基患有心臟病、高血壓、糖尿病、僵
      直性脊椎炎、心絞痛、酗酒等病症，自96年8月起，並有
      數次因憂鬱症、恐慌症或自殺行為就診紀錄，且因涉之竊
      盜案件業經判處有期徒刑8月在案，有新光醫院、林口長
      庚醫院、宏仁醫院就診紀錄及臺灣臺北地方法院96年度易
      字第599號刑事判決在卷可稽（見原審卷第277至287 頁及
      外放證卷），且黃特基之胞弟於本件事發後趕至醫院時，
      亦向醫護人員表示被保險人黃特基最近因判刑坐牢，尋死
      意念很強等語，亦有97年4月20 日新光醫院急診病歷在卷
      足憑（見原審卷第276頁），被上訴人抗辯本件火災係被
      保險人黃特基故意行為所致，應堪信取。
  ６、上訴人雖主張火災發生後，被保險人黃特基有逃生之跡象
      ，且其房間未如一般燒碳自殺者將門窗以膠帶密閉，通往
      客廳之房門亦係敞開，且火勢有向上竄燒之現象，被保險
      黃特基應非自殺云云。查救災人員到達火場人命搜救時係
      於3樓頂樓梯間內尋獲死者黃特基，有臺北縣政府消防局
      火災原因調查報告書在卷可按，固足認被保險人黃特基火
      災發生後有逃生跡，惟以本件火災之起火點在房間內之金
      桶，起火當時黃特基在房內，而木炭燃點非低，且引燃後
      非立即產生大火且會有濃煙及煙味，衡情一經引燃被保險
      人黃特基應能即時查覺。又依周萬德所證火災發生地點距
      離頂樓樓口僅10台尺，走路5秒內可到，火災逃生其由房
      間1分鐘內可爬到頂樓逃生（見原審卷第299頁），則以被
      保險人黃特基之年齡較周萬德年輕20歲（黃特基為60年生
      周萬德為40年生）、身體狀況良好、無殘障之狀況，如其
      因意外引發火災，應能於火勢未大前及時逃生，不致因吸
      入過多廢氣而不及逃生。則被上訴人抗辯黃特基本想燒炭
      自殺，不料金桶內木炭之燃燒波及旁邊的衣櫥及沙發，引
      發火災，黃特基在昏迷前為免被火燒之痛驚慌欲逃跑，但
      因吸入過多廢棄而無法逃脫，尚非虛妄。又上訴人雖主張
      該房間未如一般燒碳自殺者將門窗以膠帶密閉，通往客廳
      之房門開啟，且火勢有向上竄燒，非燒炭自殺應有之現象
      云云，惟系爭房間並非被保險人黃特基自己之房間，其應
      係見房內有金桶及木碳，臨時起意於該房內燒碳自殺，其
      未如一般計劃於自己房內燒碳自殺之人將門窗以膠帶密閉
      ，亦非不能理解而與常理無違，又黃特基既未將門窗密閉
      則火勢因室內空氣充足自不免向上竄燒，又其既離開房間
      往頂樓樓梯逃跑，則房間大門自已開啟，上訴人以此主張
      本件火災非黃特基故意行為所致，並無足取。
  ７、上訴人雖又主張新光醫院之病歷顯示被保險人黃特基經治
      療後情況已有好轉已無自殺意圖，其看診醫師始同意被保
      險人黃特基出院，且該自殺紀錄時間已久遠，不能據此認
      定本件係屬自殺，又被保險人黃特基雖因案被判刑，但刑
      期僅八個月，其始終能坦然面對，並無尋死念頭云云，並
      舉逮補黃特基之員警甲○○為證。惟被保險人黃特基既已
      有自殺之前例，且患有精神方面之疾病，顯見其自我情緒
      控制能力確屬不佳，抗壓力低。證人甲○○雖證稱黃特基
      對於因竊盜案被判刑8月覺得可以去面對，與證人電話聯
      繫時，言談之間情緒沒有特別起伏，不感覺有憂鬱的傾向
      ，也不曾表示有厭世的傾向，也沒有說比較消極的話等語
      （見本院卷第54頁背面），惟證人甲○○為逮捕黃特基之
      警員，與黃特基只見過一次面，此外都是黃特基以電話與
      其聯絡，足見其與黃特基並非熟識，自難探知黃特基之內
      心狀況，對黃特基之了解應不如黃特基之親人。而黃特基
      之胞弟於本件事發後趕至醫院時，曾向醫護人員表示被保
      險人黃特基最近因判刑坐牢，尋死意念很強等語，業經新
      光醫院記載於黃特基97年4月20日急診病歷上可稽（見原
      審卷第276頁），上訴人以證人甲○○之證言主張黃特基
      無自殺傾向，亦難信取。
（二）被上訴人應否給付「個人傷害保險附約」約定之身故保險
      金及傷害醫療保險金？及其數額？
  １、查兩造簽訂之個人傷害保險附約保險契約基本條款第10條
      第1款、第4款之約定，被保險人直接因(一)要保人、被保險
      人之故意行為；(四)被保險人的故意自殺行為（包括自殺未
      遂），致成死亡、殘廢或傷害時，被上訴人不負給付保險
      金之責任，有該基本條款在卷可稽（見原審卷第85頁），
      本件被保險人黃特基之死亡係其故意之自殺行為致，既如
      前述，則依前開條款之約定，被上訴人自不負依上開基本
      條款第6條及第8條約定給付身故保險金及傷害醫療保險金
      之義務。
  ２、被上訴人既不負給付「個人傷害保險附約」約定之身故保
      險金及傷害醫療保險金之義務，則兩造關於上訴人於97年
      5月2日向被上訴人申請理賠時，已否備齊相關文件，及被
      上訴人是否應自97年5月18日起負按年息百分之10計付利
      息責任之爭點，即無再為論述之必要，併此敘明。
六、綜上所述，本件上訴人主張被保險人黃特基因遭遇外來突發
    的意外傷害事故，致吸入性窒息死亡，為不足採，被上訴人
    抗辯被保險人黃特基之死亡係其故意之自殺行為所致，尚屬
    可信。從而，上訴人本於系爭「個人傷害保險附約」之約定
    ，請求被上訴人給付身故保險金100萬元及傷害醫療保險金3
    萬元，為無理由，不應准許。其假執行之聲請亦失所附麗，
    應併予駁回。原審為上訴人敗訴之判決，及駁回其假執行之
    聲請，並無不合。上訴意旨指摘原判決不當，求予廢棄改判
    ，為無理由，應予駁回。
七、本件事證已臻明確，兩造其餘之攻擊防禦方法及所提證據，
    經審酌後認均無礙判決之結果，爰不予一一論述。
八、據上論結，本件上訴為無理由，依民事訴訟法第449條第1項
    、第78條，判決如主文。
中    華    民    國    99    年    1     月    12    日
                    民事第三庭
                        審判長法  官 林敬修
                              法  官 黃騰耀
                              法  官 張靜女
正本係照原本作成。
不得上訴。
中    華    民    國    99    年    1     月    13    日
                              書記官 蕭麗珍

司法院資訊處製作；財團法人民間司法改革基金會備份。
